臺灣高等法院刑事裁定
110年度毒抗字第365號
抗  告  人
即  被  告  曾廣均




上列抗告人即被告因違反毒品危害防制條例案件，不服臺灣桃園
地方法院中華民國110年2月20日所為之裁定（110年度毒聲字第4
13號），提起抗告，本院裁定如下：
    主  文
原裁定撤銷。
檢察官之聲請駁回。
    理  由
一、原裁定意旨略以：抗告人即被告甲○○（下稱抗告人）因施用
    第二級毒品，經臺灣桃園地方法院於民國109年10月21日以1
    09年度毒聲字第433號裁定送觀察、勒戒。嗣於110年1月6日
    入法務部○○○○○○○○附設勒戒處所執行觀察、勒戒，經法務部
    ○○○○○○○○附設勒戒處所評定前科紀錄與行為表現81分、臨床
    評估26分、社會穩定度0分，小計靜態因子103分、動態因子
    4分，總分107分，綜合判斷認定抗告人有繼續施用毒品傾向
    ，此有法務部○○○○○○○○110年2月9日新戒所衛字第110070034
    60號函暨有無繼續施用毒品傾向證明書、有無繼續施用毒品
    傾向評估標準紀錄表等件在卷可稽，勘認抗告人確有繼續施
    用毒品之傾向。是聲請人就抗告人所為本件施用毒品之行為
    ，聲請強制戒治，核無不可，爰依毒品危害防制條例第20條
    第2項規定，裁定抗告人令入戒治處所強制戒治，其期間為6
    個月以上，至無繼續強制戒治之必要為止，但最長不得逾1
    年等語。
二、抗告意旨略以：依勒戒處所評分標準，抗告人被裁定戒治主
    要理由為抗告人之前科紀錄，懇請鈞院就抗告人於勒戒期間
    之情狀考核，及與家庭間之互動、會客、書信等，列入評比
    參考標準，及就抗告人此次為吸食第二級毒品犯行1次，且
    自行列案執行、前次戒治已逾11年等情，並不應以之前所犯
    他案及前科次數作為唯一評比依據，以落實此次寬厚之刑事
    政策變革等語。
三、按觀察、勒戒後，檢察官或少年法院（地方法院少年法庭）
    依據勒戒處所之陳報，認受觀察、勒戒人無繼續施用毒品傾
    向者，應即釋放，並為不起訴之處分或不付審理之裁定；認
    受觀察、勒戒人有繼續施用毒品傾向者，檢察官應聲請法院
    裁定或由少年法院（地方法院少年法庭）裁定令入戒治處所
    強制戒治，其期間為6個月以上，至無繼續強制戒治之必要
    為止，但最長不得逾1年，毒品危害防制條例第20條第2項定
    有明文。次按勒戒處所應注意觀察受觀察、勒戒人在所情形
    ，經醫師研判其有或無繼續施用毒品傾向後，至遲應於觀察
    、勒戒期滿之15日前，陳報該管檢察官或少年法院（庭），
    觀察勒戒處分執行條例第8條第1項亦定有明文。依據上開規
    定，受觀察、勒戒人有無繼續施用毒品之傾向，係由醫師研
    判。而關於有無繼續施用毒品傾向之評估標準，法務部已於
    110年3月26日以法矯字第11006001760號函修正頒布「有無
    繼續施用毒品傾向評估標準紀錄表」、「有無繼續施用毒品
    傾向評估標準評分說明手冊」，上開評分說明手冊載明判定
    之原則：「受觀察勒戒人入所後，經過2週時間的觀察、勒
    戒，由處所及醫療人員依據其各項紀錄、資料及觀察勒戒期
    間之行為表現，加以評分。在勒戒人入所4-6週後，可再做
    一次評估以做必要之評分修正。每一大項皆有靜態因子與動
    態因子。先以靜態因子分數評分，靜態因子分數總分在60分
    （含）以上為『有繼續施用毒品傾向』；60分以下，與動態因
    子分數相加，如果總分在60分（含）以上，為『有繼續施用
    毒品傾向』」，又評估標準紀錄表及說明手冊中「前科紀錄
    與行為表現」之第1題及第3題之計分方式修正如下(餘無修
    正)：㈠第1項「毒品犯罪相關司法紀錄」：計分方式修正為
    每筆(次)5分，總分上限為10分；㈡第3項「其他犯罪相關紀
    錄」：計分方式修正為每筆(次)2分，總分上限為10分。是
    被告有無「繼續施用毒品傾向」，係依具體個案之臨床實務
    及相關事證等情綜合判定，有其相當之專業依據及標準，且
    涉及專門醫學，又衡酌強制戒治之目的，係為協助施用毒品
    者戒斷毒品之心癮及身癮所為之一種保安處分類型，而該評
    估標準係將與判斷有無繼續施用傾向之相關因素加以列舉及
    量化，適用於每一位受觀察、勒戒處分之人，具一致性、普
    遍性、客觀性，以利執法者判定受勒戒人有無繼續施用毒品
    傾向。
四、經查：
　㈠毒品危害防制條例第20條之規定業經總統以109年1月15日華
    總一義字第10900004091號令修正公布，自同年7月15日起生
    效施行，惟本條第2項並未經修正，並無比較新舊法之問題
    ，先予說明。
　㈡抗告人於執行觀察、勒戒期間，經法務部○○○○○○○○附設勒戒
    處所評定結果，固認為抗告人依修正前「有無繼續施用毒品
    傾向評估標準紀錄表」評定前科紀錄與行為表現81分、臨床
    評估26分、社會穩定度0分，小計靜態因子103分、動態因子
    4分，總分107分，綜合判斷認定抗告人有繼續施用毒品傾向
    ，有法務部○○○○○○○○110年2月9日新戒所衛字第11007003460
    號函暨「有無繼續施用毒品傾向證明書」及「有無繼續施用
    毒品傾向評估標準紀錄表」在卷可稽（見毒偵字第2420號卷
    第249至253頁）。惟依法務部於110年3月26日修正評估標準
    調整後，其⒈前科紀錄與行為表現部分合計為21分：⑴毒品犯
    罪相關司法紀錄「有，7筆」，每筆5分，計35分，總分上限
    為10分，故計為10分；⑵首次毒品犯罪年齡為「21-30歲」計
    5分；⑶其他犯罪相關紀錄「有，3筆」，每筆2分，計6分；⑷
    入所時尿液毒品檢驗為「無藥物反應」及所內行為表現均為
    0分；⒉臨床評估部分合計為26分：⑴多重毒品濫用為「有，
    海洛因、安非他命」計10分(總分上限為10分)；⑵合法物質
    濫用為「有，種類：菸」計2分(每種為2分，總分上限為6分
    )；⑶使用方式為「無注射使用」計0分；⑷使用年數為「超過
    1年」計10分；⑸精神疾病共病（含反社會人格）為「無」計
    0分；⑹臨床綜合評估（含病識感、動機、態度、就醫意願，
    評定為「中度」計4分）；⒊社會穩定度部分合計為0分：⑴工
    作：為「全職工作-建築工」計0分；⑵家庭：家人藥物濫用
    為「無」計0分；⑶入所後家人是否訪視為「有」計0分，出
    所後是否與家人同住為「是」計0分。以上⒈至⒊計分經法務
    部於110年3月26日修正評估標準調整後，合計總分為47分（
    靜態因子43分，動態因子3分），是依上開修正以之評估標
    準，被告總分並未達60分，而應評定為「無繼續施用毒品傾
    向」，有法務部○○○○○○○○附勒戒所110年3月29日「有無繼續
    施用毒品傾向證明書」附卷可稽（本院卷第15至18頁）。
　㈢是依被告上開評估標準紀錄表，自難認被告有繼續施用毒品
    傾向，從而檢察官以110年3月26日修正前之評分標準認為被
    告有繼續施用傾向，尚非妥適，應予駁回。原審未及審酌前
    開法務部○○○○○○○○附勒戒所110年3月29日「有無繼續施用毒
    品傾向證明書」，逕裁准檢察官之聲請，即無可維持，應由
    本院予以撤銷。又因本件聲請之瑕疵已無從補正，為免發回
    原審重新裁定徒增司法資源之浪費，爰由本院自為裁定如主
    文第2項所示。抗告人現所執行的強制戒治更應即時停止，
    釋放出所。
據上論斷，依刑事訴訟法第413條，裁定如主文。
中　　華　　民　　國　　110 　年　　3 　　月　　30　　日
                  刑事第一庭    審判長法　官  李釱任
                                      法　官  林庚棟
                                      法　官  呂煜仁
以上正本證明與原本無異。
不得再抗告。
                                      書記官  林廷佳
中　　華　　民　　國　　110 　年　　3 　　月　　30　　日